臺灣臺中地方法院刑事判決　　　　　　 93年度自緝字第453號
自　訴　人　丙○○
被　　　告　丁○○
上列被告因詐欺案件，經自訴人提起自訴，本院判決如下：
    主    文
丁○○意圖為自己不法之所有，以詐術使人將本人之物交付，處
有期徒刑壹年。緩刑年。
    犯罪事實
一、丁○○於民國九十一年八月間，與丙○○駕車自臺中前往臺
    北途中，向丙○○佯稱目前印尼檀香木價格甚佳，若投資進
    口檀香木必定賺錢，其業與印尼方面的人士談妥，近期即可
    載運檀香木進口，出售即有利潤，致丙○○陷於錯誤，誤認
    丁○○確有投資進口檀香木的具體計畫，且參與投資必定賺
    錢，而於同年九月五日及同年九月十二日，分別在中國國際
    商業銀行北臺中分行，各匯款新臺幣（下同）二十七萬六千
    元、二十四萬零四百四十元（自訴狀誤載為二十四萬零四十
    四元），合計五十一萬六千四百四十元與丁○○。丁○○取
    得前開款項後，並未投資進口檀香木，而係將該款項作為私
    用。嗣因丁○○遲遲未有進口檀香木的動作或消息，丙○○
    遂於同年十一月初，前往丁○○位於新竹市○○路十三巷六
    弄十九號住處瞭解，發現丁○○業已逃匿無蹤，始知悉受騙
    。
二、案經丙○○向本院提起自訴。
    理    由
一、訊據被告丁○○坦承確有收到自訴人丙○○電匯的五十一萬
    六千四百四十元，惟矢口否認有為上揭犯行，辯稱：自訴人
    於九十一年間，向伊表示欲購買印尼出產的檀香木，並先行
    給付前開款項，惟因適逢印尼政府管制出口，致伊無法按時
    出貨。嗣經雙方協商同意，由自訴人於九十二年一月二十九
    日，至伊的友人甲○○的住處，搬運伊寄放的雕刻藝品，價
    值共七十九萬三千元，並由甲○○代為交付自訴人現金一萬
    二千元。伊目前已無積欠自訴人任何款項，亦無詐欺取財的
    行為等語。惟查：
（一）被告丁○○確有以投資檀香木為由，向自訴人丙○○詐騙
      五十一萬六千四百四十元：
  １、被告於本院審理時坦承以投資檀香木為由，向自訴人收取
      其電匯的五十一萬六千四百四十元，核與自訴人陳述情節
      相符。此外，並有被告傳真自訴人配偶，要求自訴人匯款
      至其於中國信託商業銀行新竹分行、上海商業銀行新竹分
      行所開立的帳戶，以便開立信用狀的傳真文件影本二紙在
      卷足憑。而自訴人匯款二十七萬六千元，至被告指定之中
      國信託商業銀行新竹分行帳戶；匯款二十四萬零四百四十
      元，至被告指定之上海商業銀行新竹分行帳戶，亦有中國
      國際商業銀行國內匯款申請書二紙在卷可稽，堪信為真實
      。
  ２、被告於本院訊問時陳稱：自訴人向伊購買檀香木，伊沒有
      給自訴人。自訴人是買檀香木，不是投資等語（詳本院九
      十三年度自緝字第四五三號刑事卷第十五、六頁）；於本
      院行準備程序時陳稱：伊有拿自訴人的錢，一起投資購買
      檀香木，錢已經給印尼那邊的人士，是因為印尼政府管制
      檀香木的出口，而未能出貨等語（詳本院九十三年度自緝
      字第四五三號刑事卷第一七一頁）；於本院審理時則陳稱
      ：伊向一名印尼的華人「ＲＬ黃」購買檀香木，而向自訴
      人拿錢就是要開立信用狀作擔保的。因為對方要求抵押更
      多的錢作擔保，伊沒有辦法提供，故開不成信用狀，而伊
      向自訴人拿的錢已經拿來作生意週轉使用等語（詳本院九
      十三年度自緝字第四五三號刑事卷）。顯然對收取自訴人
      電匯款項是自訴人要直接向其購買檀香木，或是共同投資
      購買檀香木，前後陳述歧異。而被告初稱是因印尼政府管
      制檀香木出口，而未能出貨，且錢已經給印尼方面的人士
      等語；次又改稱是印尼的華人「ＲＬ黃」要伊提供更多的
      錢作為擔保，始願意代為開立信用狀，因伊無法提供金錢
      ，故開不成信用狀，也無法進口檀香木。自訴人的錢，則
      被其作生意週轉使用等語，前後陳述更是相互矛盾。觀諸
      被告自陳無法提供任何投資的相關證明文件或資料，對投
      資過程的陳述復前後齟齬，足見被告根本沒有投資進口檀
      香木的計畫，只是虛構投資情節向自訴人詐騙款項，並將
      款項作為私用無訛。
（二）自訴人丙○○雖已取得被告丁○○所有價值七十九萬三千
      元的檀香木雕刻藝品及現金一萬二千元，然與被告有無施
      用詐術向自訴人詐騙財物無關：
  １、被告於本院審理時陳稱：伊將一批雕刻藝品寄放在甲○○
      的住處，甲○○簽發二張金額各三十萬元的支票給伊。伊
      將前開支票交給乙○○轉交給自訴人，以清償伊積欠自訴
      人的款項，並補貼利息，然屆期支票並未兌現。自訴人於
      九十二年一月二十九日，至甲○○的住處搬運伊寄放的雕
      刻藝品，價值共七十九萬三千元，並由甲○○代為交付自
      訴人現金一萬二千元等語，核與證人甲○○於本院審理時
      證稱：自訴人與乙○○於九十二年一月二十九日，至伊的
      住處搬走的雕刻藝品，除編號十七號沈木是伊的，順便委
      託自訴人代為出售，其餘都是被告的。是被告進貨後委託
      伊作玻璃框，並放在伊的那裡寄賣。自訴人與乙○○說被
      告有欠自訴人的錢，要拿前開雕刻藝品出售抵債。因為被
      告將這些雕刻藝品寄放在伊那邊，伊有交付二張由伊父親
      簽發，金額各三十萬元的支票給被告，被告說要先拿去還
      給自訴人。嗣因支票屆期並未兌現，故自訴人來搬雕刻藝
      品時，伊為維持父親的債信，且在電話中取得被告的同意
      ，就讓自訴人把雕刻藝品搬走，並由自訴人在貨單上簽名
      ，同時因自訴人堅持要取得部分現金，否則不願離開，故
      伊有給付一萬多元的現金與自訴人，被告事後已有歸還伊
      代墊的一萬多元等情相符。此外。並有自訴人領取前開雕
      刻藝品及現金時所簽具日期為九十二年一月二十九日的貨
      單二紙在卷足憑，堪信為真實。
  ２、自訴人雖陳稱前開雕刻藝品是乙○○向甲○○拿的，是甲○○寄放在乙○○那邊，委託乙○○賣的，因乙○○委託
      伊鑑定該批雕刻藝品，故由伊在貨單上簽名，且該批雕刻
      藝品是甲○○的，不是被告的等語。而證人乙○○於本院
      審理時亦證稱：因為伊交給被告一百多萬元，要委託被告
      自國外購買木材，被告並未將木材購回，故交付甲○○父
      親簽發的二十萬元支票三張，及陳中和簽發的十五萬元支
      票。因為屆期並未兌現，伊向發票人追索，甲○○才出面
      處理，並說暫時沒有錢可還，要伊拿雕刻藝品出售抵債。
      伊對雕刻藝品並不內行，故與自訴人在九十二年一月二十
      九日，一起前往甲○○的住處去看雕刻藝品。是伊向甲○○拿雕刻藝品，但因伊要委託自訴人去賣，故由自訴人在
      貨單上簽名，這些雕刻藝品是甲○○自己的等語。然乙○○於本院審理時亦曾證稱：「（你到甲○○那裡取走的雕
      刻藝品總價多少？）不清楚，債務是一百多萬元，是看賣
      多少錢，我覺得有四、五十萬元的價錢。我之前有做過雕
      刻藝品的生意二十年，依據我的經驗，這批貨大約值四、
      五十萬元。」等語。顯然乙○○對雕刻藝品已有相當的商
      場經驗，能明確分辨前開雕刻藝品的實際價值。如此，又
      何必要找自訴人共同前往鑑價。且乙○○陳稱是在九十一
      年底，才透過被告的介紹而認識自訴人，顯然與自訴人間
      並未有長期的信賴基礎，則既然是乙○○向甲○○拿取雕
      刻藝品及現金，為何是由自訴人在貨單上簽名。自訴人雖
      陳稱伊向甲○○拿取現金一萬二千元後，隨即交給乙○○
      等語。而證人甲○○則證稱並未看到自訴人將款項交給乙○○等語。然無論何者為真實，若前開款項係甲○○要交
      給乙○○作為清償被告積欠乙○○的債務，顯然與雕刻藝
      品的鑑定工作無關，則為何不是由甲○○直接交給乙○○
      ，卻是由甲○○交給自訴人收執。準此，益見自訴人自甲○○處取得的雕刻藝品及現金，即為被告賠償自訴人的財
      物無訛。
  ３、行為人有無該當詐欺取財罪名，是與行為人有無施用詐術
      ，使人陷於錯誤而交付財物有關，與行為人事後有無賠償
      財物或歸還詐得之物無關。被告向自訴人虛構投資檀香木
      的情節，致自訴人陷於錯誤而交付財物，即已該當詐欺取
      財罪名。縱被告於自訴人催討債務之際，已將前開雕刻藝
      品任由自訴人取走，並賠償現金一萬二千元，亦僅係事後
      與自訴人解決民事問題的必要行為，與犯罪有無成立無關
      。
（三）綜上所述，本案事證明確，被告犯行洵堪認定。
二、核被告丁○○所為，係犯刑法第三百三十九條第一項之詐欺
    取財罪。爰審酌被告除違反票據法案件外，並無其他刑事前
    案紀錄，有臺灣高等法院前案紀錄表附卷可稽，堪認其品行
    尚佳，並斟酌被告時值壯年，不思以正當途徑獲取財物，竟
    以虛構投資情節的方式詐騙財物，犯罪動機及目的均非良善
    ，被告雖詐得五十一萬六千四百四十元，然事後業以約略等
    值的雕刻藝品及現金賠償自訴人，犯罪所生損害已有彌平，
    及被告犯後猶飾詞辯解，難認已有完全悔意等一切情狀，量
    處如主文所示之刑，以示懲儆。末查，被告雖曾於七十年間
    ，因違反票據法案件，經法院判處有期徒刑三月確定，然被
    告於前案執行完畢後，五年以內未曾受有期徒刑以上刑之宣
    告，有臺灣高等法院前案紀錄表在卷足憑，其因一時失慮，
    偶罹刑典，犯後復已賠償自訴人的損失，經此偵審程序的教
    訓，當能知所警惕，信無再犯之虞，本院認所宣告之刑，以
    暫不執行為適當，併予宣告緩刑三年，以啟自新，並觀後效
    。
三、自訴意旨另以：被告丁○○於九十一年八月間，與自訴人丙○○駕車自臺中前往臺北途中，向自訴人佯稱目前印尼檀香
    木價格甚佳，若投資進口檀香木必定賺錢，其業與印尼方面
    的人士談妥，近期即可載運檀香木進口，出售即有利潤，致
    丙○○陷於錯誤，誤認丁○○確有投資進口檀香木的具體計
    畫，且參與投資必定賺錢，而於車上交付二十萬元現金與被
    告，作為投資的前金，因認被告另有涉犯此部分的詐欺取財
    犯行。經查，被告堅詞否認有向自訴人收受前開二十萬元現
    金，而自訴人亦表示並無任何被告收受二十萬元現金的證據
    。衡諸二十萬元，並非小額數目，苟自訴人確有交付被告前
    開現金，何以並未要求被告書立任何證明文件，以供日後對
    帳或證明之用，是被告辯稱其並未收到二十萬元現金，非不
    足採信。此外，本院復查無其他積極證據足資證明被告確有
    向自訴人收受前開現金，核屬不能證明被告此部分犯罪，本
    應諭知無罪之判決。然自訴意旨認此部分與前開有罪部分有
    實質上一罪關係，本院爰不另為無罪之諭知，附此說明。
據上論斷，應依刑事訴訟法第三百四十三條、第二百九十九條第
一項前段，刑法第三百三十九條第一項、第七十四條第二款，罰
金罰鍰提高標準條例第一條前段，判決如主文。
中　　華　　民　　國　　94　　年　　8 　　月　　24　　日
                  臺灣臺中地方法院刑事第三庭
                      審判長法  官  劉 錫 賢
                            法　官  何 世 全
                            法　官  陳 得 利
上正本證明與原本無異。
如不服本判決，應於送達後十日內向本院提出上訴狀（須附繕本
），上訴於臺灣高等法院臺中分院。
                            書記官  朱 良 燦
中　　華　　民　　國　　94　　年　　8 　　月　　24　　日
附錄本案論罪科刑法條全文：
中華民國刑法第三百三十九條第一項
意圖為自己或第三人不法之所有，以詐術使人將本人或第三人之
物交付者，處五年以下有期徒刑、拘役或科或併科一千元以下罰
金。
